【裁判字號】    89,上易,236
【裁判日期】    890315
【裁判案由】    侵占
【裁判全文】
臺灣高等法院臺南分院刑事判決            八十九年度上易字第二三六號  Ａ
      上  訴  人  臺灣臺南地方法院檢察署檢察官
      被      告  戊  ○  ○
右上訴人因被告等侵占案件，不服臺灣臺南地方法院八十八年度易字第二五七一號中
華民國八十八年十二月十五日第一審判決（起訴案號：臺灣臺南地方法院檢察署八十
八年度偵字第五二八六號），提起上訴，本院判決如左：
      主      文
上訴駁回。
      事      實
一、戊○○、丁○○二人為兄弟，明知臺南縣政府欲徵收被繼承人即渠曾祖父陳文科
    所有位在台南縣永康市○○段一五二之一、之三、之四等地號土地，但因上開土
    地應由壬○○、乙○○○、丙○○（起訴書載為陳金恩）、施陳黃庚、庚○○、
    鄭陳來金、葉陳彩雲、癸○○○、陳陳金春、陳寶月、辛○○、陳泰雄、己○○
    、甲○○○、劉陳芙榕、戊○○、丁○○、陳金葉、陳秀玉、陳美蘭等二十人繼
    承（繼承系統表如附表所示），故戊○○、丁○○二人遂一一徵得壬○○等人同
    意授權委託代領徵收款，並收受其等之印鑑章。戊○○、丁○○二人於取得壬○○等人委託書後，於民國（下同）八十六年八月十四日，向臺南縣政府領取上開
    土地之徵收補償款分別為新台幣（下同）一百六十五萬五千四百五十一元、三百
    六十九萬八千三百四十七元、五十一萬六千一百七十一元，扣除土地代管費八萬
    八千五百十二元，共計領取五百七十七萬五千五百六十四元。戊○○、丁○○二
    人明知上開補償款應均分給各該繼承人，竟共同意圖為自己不法之所有，並基於
    易持有為所有之侵占犯意聯絡，將上開金錢侵占入己，並拒不分給各該繼承人，
    且任意處分借給戊○○前配偶張美玲用作廣告業投資，嗣因投資失利而花用殆盡
    。
二、案經被害人辛○○訴請台灣台南地方法院檢察署檢察官偵查起訴。
      理      由
一、訊據被告戊○○、丁○○二人固坦承有向臺南縣政府領取上開補償款，並借予張
    美玲花用殆盡之事實，惟辯稱：該土地向來由渠父及渠等繳交稅金，故渠等誤認
    對上開土地有完全所有權，故誤認由渠等領取補償費花用並無不妥，事後知非法
    ，渠即賣不動產分期償還繼承人，已與繼承人和解，同意分期償還云云。
二、經查被告戊○○、丁○○二人對於向臺南縣政府領取上開道路徵收補償款，並借
    予張美玲花用殆盡之事實，迭據被告戊○○、丁○○於偵查中、原審及本院審理
    時坦承不諱，核與告訴人辛○○指訴及證人張美玲於原審指訴及證述情節均屬相
    符。次查上開土地應由壬○○、乙○○○、丙○○、施陳黃庚、庚○○、鄭陳來
    金、葉陳彩雲、癸○○○、陳陳金春、陳寶月、辛○○、陳泰雄、己○○、甲○○○、劉陳芙榕、戊○○、丁○○、陳金葉、陳秀玉、陳美蘭等二十人繼承，僅
    係委由被告戊○○、丁○○二人代為領取一節，業據台灣台南地方法院檢察署檢
    察官向臺南縣政府地政科調閱前開補償作業案卷，此有八十八年六月五日台南縣
    政府八八府地用字第一一二二六九號函文中相關資料影本在卷可稽。雖被告戊○○、丁○○二人辯稱：渠等誤認對上開土地有完全所有權，故渠等領取補償費花
    用並無不妥云云。然果被告二人自認對前開土地有所有權，豈需其他繼承人出具
    委託書，參以委託書中載明：「茲因本人（如附表）因事未能親往具領坐落於台
    南縣永康市○○段．．．，特委由戊○○均全權處理代理領款等一切事宜。」（
    見偵查卷第七十一頁），故被告二人應明知上開被徵收土地之徵收補償金應屬於
    全體繼承人，所辯委無足採。再查被告事後確已與告訴人及其他繼承人和解，業
    據告訴人辛○○及證人甲○○○於本院到庭證述屬實，並有和解書二紙附於原審
    卷（見原審卷第二十八頁）及本院卷可稽，固堪採信。綜上所述，本件事證已臻
    明確，被告等犯行均堪認定。
三、核被告二人意圖為自己不法之所有，而侵占自己持有他人之物，所為係犯刑法第
    三百三十五條第一項之罪。被告二人就上開犯行間，有犯意聯絡及行為分擔，均
    應論共同正犯。原審以被告罪證明確，因以適用刑法第二十八條、第三百三十五
    條第一項、第七十四條第一款，罰金罰鍰提高標準條例第一條前段等規定，並審
    酌被告等犯罪之動機、目的、手段、所生危害、犯罪後態度良好、被害人於原審
    法院審理時為被告求情等一切情狀，均量處有期徒刑十月。並說明被告等二人前
    未曾受有期徒刑以上刑之宣告，有臺灣臺南地方法院檢察署刑案資料查註紀錄表
    及臺灣高等法院被告全國前案紀錄表在卷可憑，其等經此教訓後，應知所警惕，
    信無再犯之虞，因認所宣告之刑以暫不執行為適當，均併諭知緩刑三年。本院經
    核原判決認事用法及諭知緩刑俱無不合，量刑亦稱妥適，檢察官上訴意旨以原判
    決諭知被告緩刑未當，惟被告等既已告訴人及繼承承人和解償還款項，告訴人亦
    已表示不再追究，為勵自新，諭知緩刑尚無不合，是上訴為無理由，應予駁回。
據上論斷，應依刑事訴訟法第三百六十八條，判決如主文。
本案經檢察官楊秀美到庭執行職務。
中    華    民    國      八十九      年      三      月      十五      日
                                  臺灣高等法院臺南分院刑事第一庭
                                      審判長法官  鄭    文    肅
                                            法官  王    浦    傑
                                            法官  楊    明    章
右正本證明與原本無異。
不得上訴。
                                      法院書記官  易    慧    玲
中    華    民    國      八十九      年      三      月      十六      日
附錄本案論罪科刑法條全文：
刑法第三百三十五條第一項：意圖為自己或第三人不法之所有，而侵占自己持有他人
                          之物者，處五年以下有期徒刑、拘役或科或併科一千元
                          以下罰金。
                          前項之未遂犯罰之。
附表
                ┌─陳全福──┬─庚○○
                │  壬○○    ├─鄭陳來金
                │            ├─葉陳彩雲
陳文科──陳丁來│            ├─陳金春
                │            ├─陳寶月
                │            ├─辛○○
                │            ├─陳泰雄
                │            └─己○○
                │
                │      ┌─甲○○○
                │            ├─劉陳芙榕
                ├──陳全登─┼─戊○○（被告）
                │            ├─丁○○（被告）
                │            ├─陳金葉
                │            ├─陳秀玉
                │            └─陳美蘭
                │
                ├──丙○○
                │
                ├──乙○○○
                └──施陳黃庚


司法院資訊處製作；財團法人民間司法改革基金會備份。
